【裁判字號】    95,親,62
【裁判日期】    951031
【裁判案由】    確認親子關係存在
【裁判全文】
臺灣屏東地方法院民事判決                95年度親字第62號
原      告  乙○○
法定代理人  甲○○
訴訟代理人  洪天慶律師
被      告  丙○○
上列當事人間請求確認親子關係不存在事件，本院於民國95年10
月26日言詞辯論終結，判決如下：
    主  文
確認原告與潘文中（已死亡）間之親子關係不存在。
確認原告與被告間之親子關係存在。
訴訟費用由被告負擔。
    事實及理由
一、原告主張：原告之生母甲○○（原名丘花蘭）與訴外人潘文
    中之婚姻關係存續中，另與被告交往，於民國87年2 月17日
    產下原告，至90年2 月9 日始與潘文中離婚。原告依法雖應
    推定為潘文中之婚生子女，惟原告實係甲○○自被告受胎所
    生，與潘文中間並無真實血緣關係。而潘文中業於90年5 月
    5 日死亡，致原告無從辦理戶籍登記，以除去不實之戶籍記
    載，為此提起本件訴訟，並聲明：如主文第1 、2 項所示。
    被告則表示同意原告之請求。
二、原告主張之前開事實，業據提出其出生證明書、戶籍謄本3
    件為證，並有屏東基督教醫院DNA 親子血緣關係諮詢報告單
    1 件可稽，該報告單記載略以：丙○○與乙○○之檢體，其
    相對應之各DNA 型別均無矛盾，存在血緣關係之機率為99.
    9999 %。足見原告並非生母甲○○自已故潘文中受胎所生，
    原告與潘文中間無真實血緣關係，與被告間則存在真實血緣
    關係，是原告之主張，堪信為真實。
三、按確認法律關係之訴，非原告有即受確認判決之法律上利益
    者，不得提起之；確認證書真偽或為法律關係基礎事實存否
    之訴，亦同。前項確認法律關係基礎事實之存否之訴，以原
    告不能提起他訴訟者為限，民事訴訟法第247 條第1 項、第
    2 項定有明文。次按子女獲知其血統來源，以確定其真實父
    子身分關係，與其人格權攸關，應受憲法保障，而民法第10
    63條規定，係為兼顧身分安定及子女利益而設，惟其規定得
    提起否認之訴者，僅限於夫妻之一方，子女本身並無獨立提
    起否認之訴之資格，復未顧及子女得獨立提起該否認之訴時
    應有之合理期間及起算日，足使子女之訴訟權受到不當限制
    ，而難以維護其人格權益，自應許其以法律推定之生父為被
    告，提起否認生父之訴，以充分保障其人格權（司法院大法
    官會議釋字第587 號解釋參照）。上訴人請求確認兩造間父
    女血緣關係不存在，其真意是否為否認被上訴人為其生父，
    原審未遑闡明，遽以前揭情詞，為上訴人不利之判決，自屬
    可議（最高法院94年度台上字第1837號判決參照）。本件原
    告固為生母甲○○自被告受胎所生，惟其受法律推定為已故
    潘文中之婚生子女，致其私法上之親權地位受到不安之危險
    ，然依前開ＤＮＡ科學鑑定報告結果，足資認為原告與潘文
    中間應不存在血緣關係，與被告間存在血緣關係，是已有確
    實之反證可資推翻前開婚生推定，則原告自有即受確認判決
    之法律上利益，應得起訴請求除去不實之親子關係。從而，
    原告訴請確認與已故潘文中間之親子關係不存在，及確認與
    被告間之親子關係存在，於法均無不合，應予准許。
四、據上論結，原告之訴為有理由，依民事訴訟法第78條，判決
    如主文。
中    華    民    國    95    年    10    月    31    日
                        家事庭法  官  楊中琪
以上正本係照原本作成。
如對本判決上訴，須於判決送達後20日內向本院提出上訴狀並表
明上訴理由，如於宣示後送達前提出上訴者須於送達後10日內補
提上訴理由書（須附繕本）。
                              書記官  鄭美雀
中    華    民    國    95    年    10    月    31    日


司法院資訊處製作；財團法人民間司法改革基金會備份。
